臺灣臺東地方法院小額民事判決
109年度東小字第267號
原      告  臺灣臺東地方檢察署

法定代理人  陳松吉  
訴訟代理人  蘇雅琪  
被      告  尤仕平  
訴訟代理人  吳漢成律師
上列當事人間請求償還犯罪被害補償金事件，本院於民國110年3
月10日言詞辯論終結，判決如下：
    主      文
被告應給付原告新臺幣拾萬元，及自民國一○九年九月十九日起
至清償日止，按週年利率百分之五計算之利息。
訴訟費用新臺幣壹仟元由被告負擔。
本判決得假執行。但被告如以新臺幣拾萬元為原告預供擔保，得
免為假執行。
    事實及理由
壹、程序部分：
　　按行政機關、司法機關及軍法機關所製作必須公示之文書，
    不得揭露性侵害犯罪被害人之姓名、出生年月日、住居所及
    其他足資識別被害人身分之資訊；而性侵害犯罪，係指觸犯
    刑法第221條至第227條、第228條、第229條、第332條第2項
    第2款、第334條第2項第2款、第348條第2項第1款及其特別
    法之罪，性侵害犯罪防治法第12條第2項、第2條第1項已有
    明文。經查，後述之被害人（即刑事案件代號0000-000000
    之女子，下稱甲女）為被告所涉性侵害犯罪之被害人，且判
    決為司法機關所製作必須公示之文書，故為保護甲女身分，
    本判決爰就可資識別甲女身分之資訊予以隱匿，先此敘明。
貳、實體部分：
一、原告主張：被告係位於臺東縣○○市○○路○○○○號」之負責人，
    其明知甲女係未滿14歲之女子，不懂人事，欠缺個人性自主
    決定能力及身體控制權，亦欠缺性行為之同意能力，竟依恃
    其係成年人，具有優勢之體力，於民國107年5月31日19時52
    分許，見甲女獨自前來「謙治商號」購物，趁當時店內尚無
    他人之機會，竟基於加重強制猥褻之犯意，自同日19時53分
    許起至同日19時55分許止，先將甲女推拉環抱至貨架間隱密
    處，再親吻其嘴唇，並立於甲女身後，以手伸入其衣服內撫
    摸其胸部，經其表示不要等語，再以手伸入其內褲裡，撫摸
    其陰部，以此方式違反甲女意願，對甲女為猥褻行為1次。
    嗣被告上開犯行經原告即臺灣臺東地方檢察署（下稱臺東地
    檢署）檢察官以107年度偵字第1722號、第1740號對被告提
    起公訴，經本院以108年度侵訴字第2號（下稱第一審判決）
    判處被告有期徒刑4年6月。被告上訴，再經臺灣高等法院花
    蓮分院於109年1月31日以108年度侵上訴字第21號（下稱第
    二審判決）駁回上訴。甲女係性侵害犯罪之被害人，且其因
    被告上開猥褻犯行所得申請之補償金，亦由原告犯罪被害人
    補償審議委員會以108年度補審字第1號決定補償新臺幣（下
    同）10萬元，並如數支付完畢，則原告自得向被告求償，爰
    依犯罪被害人保護法第12條及民法侵權行為法律關係提起本
    訴。聲明：如主文第1 項所示。
二、被告則以：被告並未對甲女為猥褻行為，雖刑事二審判決被
    告有罪，然該判決有多處違誤如下：
（一）被告已就多次表達勘驗結果有誤，被告身高170公分，商
      店之貨架最上層160公分到170公分，而從鏡頭往貨架及其
      中間通道看過去，被告及甲女站在貨架後面的通道，是先
      看到貨架，被告及甲女是無法看到。鏡頭右上角固出現被
      告與甲女之影像，但被告早爭執此乃鏡頭折射扭曲造成類
      似海市蜃樓之現象，試想，若鏡頭可以越過近170公分之
      貨架上端看到貨架後之通道，則站於該處之被告至少要18
      0公分以上才是，此乃基本物理之光學原理，惟判決就此
      抗辯，並未調查，僅以影帶所現右上角扭曲畫面即認被告
      抱著甲女於通道，其採證自有違經驗法則。
（二）被告既爭執該監視器顯示畫面為光學扭曲畫面，自應將監
      視器錄製之光碟，送往刑事警察局鑑驗，確認影片中右上
      角是否為鏡頭廣角角度之偏移造成扭曲及光影反射。鑑定
      事項則為：「①在以一般手機拍多人團體照，因為鏡頭廣
      角角度之關係，站立兩旁位置者，均有扭曲偏移之現象。
      本件光碟影片是否有此情形？②攝影機鏡頭拍往貨架位置
      ，在貨架上方有旋轉吊扇在旋轉，以影片中之角度觀察，
      是否因為角度在偏右上角且吊扇旋轉造成光影折射？③貨
      架最上層高度明顯高於甲女，在拍攝之鏡頭右上角影片是
      否因為上述原因或其他原因造成折射如海市蜃樓之假象？
      ④鑑定影片可以證明究竟影片殘影是否為光影折射？廣角
      角度偏移？」，法院未送鑑定而逕自認定，自屬判決採證
      違背法令。
（三）刑事二審判決認定被告自107年5月31日19時53分許起至同
      19時55分許止，先將甲女抱至系爭通道末端，再親吻甲女
      嘴唇、撫摸其胸部，經甲女表示不要等語，仍再以手伸入
      甲女內褲，撫摸甲女之陰部，以此方式違反甲女意願，對
      甲女為猥褻行為1次。核其理由為甲女之供述及前開勘驗
      影帶內容。惟查，甲女之指證並無其他佐證補強證明所言
      屬實，即便依未詳予調查仍有疑義之扭曲影片內容以觀，
      充其量也只是被告與甲女一同往貨架通道末端前進，其中
      除19時53分12秒勘驗「畫面右上角被告抱著甲女往後退，
      甲女頭往後仰，甲女頭部的高度在貨架最上緣及在被告的
      頭之部下緣。」外，最多的勘驗結果是「畫面右側貨架間
      隙有物體在晃動」此外，從無親吻畫面、亦無被告撫摸甲
      女胸部畫面，更無出現被告以手伸入甲女內褲撫摸其陰部
      之畫面，判決卻仍為上開認定，採證違背法令。
（四）綜上，本件原告起訴請求，其所憑之依據既為上開違誤之
      刑事判決，自難以向被告求償，並聲明：㈠原告之訴及假
      執行之聲請均駁回，㈡如受不利益判決，願供擔保請准宣
      告免為假執行。
 三、本院得心證之理由：
　(一)按因故意或過失，不法侵害他人之權利者，負損害賠償責
      任；不法侵害他人之身體、健康、自由、貞操或不法侵害
      其他人格法益而情節重大者，被害人雖非財產上之損害，
      亦得請求賠償相當之金額，民法第184 條第1 項前段、第
      195 條第1 項前段分別定有明文。又國家於支付犯罪被害
      補償金後，於補償金額範圍內，對犯罪行為人或依法應負
      賠償責任之人有求償權；前項求償權，由支付補償金之地
      方法院或其分院檢察署行使，犯罪被害人保護法第12條第
      1 項、第2 項前段業已明定。另犯罪被害人保護法立法目
      的，在於被害人因遭他人侵害導致死亡或重傷結果，國家
      為救急而負起國家社會責任，給予被害人或其家屬部分之
      金錢補償，但犯罪加害人仍不因此免除其賠償責任，國家
      依法給付此項金錢後，得依犯罪被害人保護法規定，向犯
      罪行為人據以求償，此即所謂法定之債權移轉，其效力應
      與債權讓與相同。
　(二)原告主張之前揭事實，已據其提出臺東地檢署107年度偵
      字第1722號、第1740號起訴書、本院108年度侵訴字第2號
      判決書、臺灣高等法院花蓮分院108年度侵上訴字第21號
      判決書、臺東地檢署犯罪被害人補償審議委員會108年度
      補審字第1號決定書、付款憑單、原始憑證黏存單、犯罪
      被害補償金請領書、求償權讓與同意書等件（見本院109
      年度司促字第3685 號卷之限制閱覽卷）為證，而被告雖
      對上開第二審判決不服提出上訴，然業經最高法院於110
      年2月20日以110年度台上字第273號判決駁回上訴確定乙
      節，據被告自承在卷，並有臺灣高等法院被告前案紀錄表
      （見本院109年度東小字第267號卷之限制閱覽卷）可查。
      本院審酌上開刑事判決認定被告有於上揭時、地，猥褻甲
      女之事實，係以甲女於偵查中及法院審理過程中，陳述一
      致之證言內容，並有第一審就監視器錄影畫面之勘驗筆錄
      內容、原告輔導老師即第一審案件卷內代號0000-000000A
      3於偵查及第一審之證述內容、足資證明店內擺放皮蛋位
      置距離貨架末端（即案發位置）尚有相當距離之店內照片
      、甲女及被告於貨架後方停留時間近2分鐘等證據作為補
      強，本院認綜合前述各證據（含間接證據），已足認甲女
      之證述內容非虛，堪信為真實等情事，因而確信甲女之指
      述與事實相符，致可採為認定犯罪事實之證據，以及對於
      被告抗辯監視器畫面存有疑義等各節，迭經上開刑事判決
      於理由欄內陳述綦詳，又此等依客觀證據認定事實之理由
      ，亦核無違反通常經驗定則或論理法則之情事，本院自得
      以上開刑事判決認定之事實作為民事判決之基礎，故原告
      主張被告有對甲女為猥褻行為之事實，應可採信。至被告
      雖仍否認上開刑事判決所認定之事實，惟其並未提出任何
      事證予本院參酌，僅空詞為辯，本院自無從為其有利之判
      斷。
　(三)次按不法侵害他人之人格權，被害人受有非財產上損害，
      請求加害人賠償相當金額之慰撫金時，法院對於慰撫金之
      量定，應斟酌實際加害情形、所造成之影響、被害人痛苦
      之程度、兩造之身分地位經濟情形及其他各種狀況，以核
      定相當之數額。經查，被告確有如原告主張之猥褻甲女此
      事實，已如前述，則其行為本足令甲女精神上受有相當之
      痛苦，甲女自得依侵權行為之法律關係向被告請求慰撫金
      。又本院審酌臺東地檢署被害人補償審議委員會依甲女及
      被告之身份、地位、經濟能力、甲女所受之痛苦程度等一
      切情狀，認甲女精神上受有相當之痛苦，並決定賠償甲女
      慰撫金10萬元一節，已就兩造之身分地位經濟情形及其他
      各種狀況予以考量，核屬適當。又上開補償金已給付完畢
      ，同如前載，則依前揭規定，甲女此部分對被告之損害賠
      償請求權顯已移轉予原告，是原告依犯罪被害人保護法第
      12條及民法侵權行為法律關係，請求被告給付10萬元，即
      屬有據。
　(四)再按給付無確定期限者，債務人於債權人得請求給付時，
      經其催告而未為給付，自受催告時起，負遲延責任。其經
      債權人起訴而送達訴狀，或依督促程序送達支付命令，或
      為其他相類之行為者，與催告有同一之效力；又遲延之債
      務，以支付金錢為標的者，債權人得請求依法定利率計算
      之遲延利息。但約定利率較高者，仍從其約定利率；應付
      利息之債務，其利率未經約定，亦無法律可據者，週年利
      率為百分之5 ，民法第229 條第2 項、第233 條第1 項及
      第203 條分別定有明文。本件原告對被告之求償權，核屬
      無確定期限之給付，既經原告聲請核發支付命令，而支付
      命令業於109年9月18日送達被告，有送達證書在卷可憑，
      被告迄未給付，當負遲延責任。是原告請求被告給付自支
      付命令達被告之翌日即109年9月19日起至清償日止，按週
      年利率5%計付遲延利息，亦屬有據。
四、綜上所述，原告依犯罪被害人保護法第12條及民法侵權行為
    法律關係，請求被告給付10萬元及自支付命令送達翌日即10
    9年9月19日起至清償日止，按週年利率5%計算之利息，為有
    理由，應予准許。
五、本件事證已臻明確，兩造其餘攻擊防禦方法及舉證，經核與
    判決結果不生影響，無逐一論列之必要，併予敘明。
六、本件係依民事訴訟法第436條之8第1項適用小額程序為被告
    敗訴之判決，依同法第436條之20規定，應依職權宣告假執
    行。另依同法第392條第2項規定，依聲請宣告被告如預供擔
    保，免為假執行。
七、訴訟費用負擔之依據：民事訴訟法第78條。本件訴訟費用為
    1,000元（第一審裁判費）。
中　　華　　民　　國　　110 　年　　4 　　月　　9 　　日
                  臺東簡易庭  法  官  王麗芳  
以上正本係照原本作成。
如不服本判決，應於送達後20日內，向本院提出上訴狀並應記載
上訴理由，表明關於原判決所違背之法令及其具體內容與依訴訟
資料可認為原判決有違背法令之具體事實，如於本判決宣示後送
達前提起上訴者，應於判決送達後20日內補提上訴理由書（須附
繕本）。
中　　華　　民　　國　　110 　年　　4 　　月　　9 　　日
                              書記官  張耕華